【裁判字號】    89,上易,2340
【裁判日期】    890821
【裁判案由】    妨害自由
【裁判全文】
臺灣高等法院臺中分院刑事判決                  八十九年度上易字第二三四號
    上  訴  人  臺灣台中地方法院檢察署檢察官
    被      告  乙○○
右上訴人因被告妨害自由案件，不服臺灣台中地方法院八十九年度易字第二二八一號
中華民國八十九年八月二十一日第一審判決（起訴案號：臺灣台中地方法院檢察署八
十九年度偵字第五三六六號），提起上訴，本院判決如左：
      主  文
上訴駁回。
      理  由
一、公訴意旨略以：被告乙○○係設於台中市○○街○段七七─一二號一一樓兆商實
    業有限公司（下稱兆商公司）之負責人，其與丙○○於歡場中結識，並發生性行
    為多次，每次發生性行為後，被告均給與丙○○相當之代價，惟被告為防止丙○
    ○另行結交男友，乃於民國八十四年三月一日，與丙○○簽立契約保證書，協議
    丙○○除被告外，不得再結交異性男友，被告則允諾將兆商公司所持有股份四分
    之一過戶予丙○○。期間被告為擴展業務，乃委由丙○○至越南學習越語，以協
    助兆商公司於越南地區提鍊銻礦等業務，並於八十三年十一月二日預付新台幣（
    下同）三百萬元保證金予丙○○，及自八十四年一月三十一日起至八十五年六月
    二十五日止，另給予二百二十萬元之薪資。兆商公司於越南投資期間，有關設立
    工廠及機械成本計已花費六千餘萬元，惟營運狀況不佳，已屆倒閉地步，被告不
    懂越語，無法與越南地區人士溝通，因而懷疑丙○○於設廠經費中取得利益。又
    丙○○為結婚而另結交異性男友，並於八十六年一月十六日返回台灣住處，被告
    心有未甘，待丙○○重返越南後，於八十六年二月二十四日下午七時許，在越南
    鴻滂郡海防金屬加工企業內，播放丙○○與男性通話之錄音帶，並藉詞丙○○另
    行結交異性男友，及兆商公司在越南地區投資六千萬元已虧損，丙○○持有股份
    為四分之一，應對其中二千萬元部分負責等為由，出手毆打丙○○（傷害部分未
    據告訴），對丙○○施以強暴脅迫，由丙○○開立面額分別為五百萬元之本票四
    紙，使丙○○行無義務之事，再以丙○○所簽立本票，要求丙○○及其家人給付
    該二千萬元之款項。案經被害人丙○○告訴，因認被告涉有刑法第三百零四條使
    人行無義務事之罪嫌。
二、按被告之行為不罰者，應諭知無罪之判決，刑事訴訟法第三百零一條第一項定有
    明文。又中華民國人民在中華民國領域外犯罪，欲適用我國刑法處罰，依刑法第
    七條之規定，除行為人所犯之罪為刑法第五條、第六條所規定之罪，當然得適用
    我國刑法處罰外，如其所犯之罪為刑法第五條、第六條規定以外之罪，尚必須該
    行為人所犯該罪之最輕本刑為三年以上有期徒刑之罪，方得適用我國刑法加以處
    罰。易言之，若行為人在我中華民國領域外犯刑法第五條、第六條規定以外之罪
    ，而其最輕本刑為三年以上有期徒刑以外之案件（即該罪之最輕本刑為未滿三年
    有期徒刑之案件），自無適用我國刑法處罰之餘地，亦即該行為人之行為應為不
    罰（最高法院八十三年度台上字第一六六○號判決意旨參照）。本件公訴人起訴
    被告於八十六年九月二十四日下午七時許，在越南鴻滂郡海防金屬加工企業內播
    放錄音帶，並以毆打腳踢等方式，脅迫告訴人簽發面額分別為五百萬元之本票四
    紙等情，縱屬真實，則被告係在中華民國領域外，涉犯刑法第三百零四條使人行
    無義務事之罪嫌，而該罪為刑法第五條、第六條規定以外之罪，且法定刑為二年
    以下有期徒刑、拘役或三百元以下罰金，顯非為最輕本刑三年以上有期徒刑之罪
    ，核諸前揭說明，原審認被告之犯行自屬不罰，而為被告無罪之諭知，核無不合
    ，檢察官上訴意旨以被告於越南，對告訴人以傷害行為強制告訴人開立本票二千
    萬元，且限制其行動自由，是否涉及刑法第三百零二條犯行部分，原審未予調查
    ，即有未當等語。然查被告縱有於越南犯刑法第三百零二條之罪，該條之刑度係
    五年以下有期徒刑、拘役、或三百元以下罰金，核與前揭刑法第五條、第六條、
    第七條之要件不合，原審為被告無罪之判決並無違誤，檢察官上訴為無理由，應
    予駁回。
三、據上論結，應依刑事訴訟法第三百六十八條，判決如主文。
本案經檢察官甲○○到庭執行職務。
中      華      民      國    八十九      年    十二      月    五      日
                              臺灣高等法院臺中分院刑事第三庭
                                    審判長法  官  方  艤  駐
                                          法  官  廖  柏  基
                                          法  官  劉  連  星
右正本證明與原本無異。
不得上訴。
                                          書記官  顏  子  良
中      華      民      國    八十九      年    十二      月    六      日
                                                                        Ｋ


司法院資訊處製作；財團法人民間司法改革基金會備份。
